【裁判字號】    99,交聲,1265
【裁判日期】    990817
【裁判案由】    違反道路交通管理處罰條例聲明異議
【裁判全文】
臺灣臺北地方法院交通事件裁定        99年度交聲字第1265號
原處分機關  臺北市交通事件裁決所
受處分人    甲○○
上列受處分人因違反道路交通管理處罰條例案件，對於臺北市交
通事件裁決所中華民國99年7 月13日所為之處分（原處分案號：
北市裁罰字第裁22-P00000000號），聲明異議，本院裁定如下：
    主  文
異議駁回。
    理  由
一、按汽車駕駛人，行經有燈光號誌管制之交岔路口闖紅燈，處
    新臺幣（下同）1,800 元以上5,400 元以下罰鍰，又汽車駕
    駛人，有違反道路交通管理處罰條例第53條情形者，除依原
    條款處罰鍰外，並予記違規點數3 點。再汽車駕駛人之行為
    ，經以科學儀器取得證據資料證明其行為違規，當場不能或
    不宜攔截製單舉發者，得逕行舉發，道路交通管理處罰條例
    第53條第1 項、第63條第1 項第3 款、第7 條之2 第1 項第
    7 款，分別定有明文。
二、異議人即受處分人甲○○駕駛所有車號9B-2841 號自用小客
    車（下稱系爭車輛），於民國99年3 月24日11時33分許，行
    經花蓮縣新城鄉○里路○○里○路口時，違規闖越紅燈，經
    以自動採證照相儀器拍照存證，由花蓮縣政府警察局交通警
    察隊員警逕行製單舉發。嗣異議人於期限內提出申訴，經原
    處分機關調查結果，仍認異議人有前揭違規行為，原處分機
    關乃於99年7 月13日依條例第53條第1 項、第63條第1 項第
    3 款（原處分漏載第3 款）之規定，以異議人「駕車行經有
    燈光號誌管制之交岔路口闖紅燈」為由，裁罰2,700 元，並
    記違規點數3 點。
三、異議意旨略以：該路口號誌燈異常，竟然紅燈、黃燈號誌同
    時亮，致其被舉發闖紅燈，此號誌異常責任卻要民眾負責，
    為此聲明異議等云云。
四、經查
（一）按號誌燈面之鏡面排列順序，規定如下：二、行車管制號
      誌於圓形紅燈燈面旁，得附設可顯示紅色數字燈號之方形
      行車倒數計時顯示器，或可附設於黃燈鏡面內，用以表示
      行車管制號誌紅燈剩餘秒數，所顯示之剩餘秒數僅供參考
      ，車輛仍應遵循當時顯示之燈號行止；行車管制號誌燈號
      之變換，規定如下：一、紅、黃、綠三色燈號方式應依綠
      燈、黃燈、紅燈之方式，依序循環運轉；附設之行車倒數
      計時顯示器之顯示與變換，規定如下：一、顯示之數字應
      與所表示之行車管制號誌紅燈剩餘秒數同時變換；同一燈
      面禁止下列燈號同時顯示：一、行車管制號誌（二）圓形
      紅燈與圓形黃燈不得並亮，道路交通標誌標線號誌設置規
      則第203 條第1 項第2 款、第212 條第1 項第1 款前段、
      同法條第2 項第1 款、第214 條第1 項第1 款第2 目分別
      定有明文。
（二）異議人甲○○於前揭時地駕駛系爭車輛行經設有燈光號誌
      管制之新城鄉○里路○○里○路口時，因未遵守道路交通
      號誌之指示而闖紅燈之違規事實，有現場採證照片2 幀在
      卷可稽（本院卷第8 頁）。而依該採證照片第1 張所示，
      其上顯示之數據為「Ｒ０１2 」，顯示異議人車輛於紅燈
      號誌亮起後1 點2 秒時，始越過停止線，駛壓在路面『S
      』標示車輛車輪感應器上啟動相機拍照採證；另採證照片
      第2 張顯示數據為「Ｒ０２0 」、「Ｖ=45 」，顯示異議
      人駕駛之車輛，於號誌轉換紅燈經過2.0 秒後，猶以時速
      45公里之速度繼續行駛，且車子此時已橫越路面『S 』標
      示車輛車輪感應器，行駛至該交岔路口中央。異議人辯稱
      其當時是在綠燈轉黃燈狀況下才通過停止線，因該路口號
      誌異常，竟然紅燈、黃燈號誌燈同時亮（由照片即可證明
      ），才被照相取締。惟查觀諸採證照片清楚可見，時間為
      11時33分接近中午時分，天氣晴朗光線充足，視線良好無
      遮蔽物阻擋，該路口之號誌燈清楚顯示為紅燈，旁邊鏡面
      則顯示紅燈剩餘之秒數，並無異議人所辯有紅燈、黃燈號
      誌燈同時亮起之異常情形。又依前揭道路交通標標線號誌
      設置規則規定，可知紅黃綠三色燈號應依綠燈、黃燈、紅
      燈之方式，依序循環運轉，且圓形紅燈與圓形黃燈不得同
      時並亮，而照片中原本顯示黃燈鏡面，係因鏡內設有可顯
      示紅色數字燈號之行車倒數計時顯示器，於號誌燈轉為紅
      燈時，用以表示行車管制號誌紅燈剩餘秒數，另據花蓮縣
      警察局99年5 月21日花警交字第0990021960號函（本院卷
      第12頁）說明略以：「系爭車輛於紅燈亮起後1.2 秒超越
      停止線，又於2.0 秒時行駛至路口之行人穿越道…，查上
      述路口行車管制號誌於圓形紅燈燈面旁，於黃燈鏡面內，
      用以表示行車管制號誌紅燈剩餘秒數，所顯示之剩餘秒數
      僅供參考，車輛仍應遵循當時  顯示之燈號行止」在卷可
      佐，是異議人所辯係卸責之詞，顯不足採。況且，車輛必
      須在紅燈時，輾壓固定式電腦自動照相機之感應線圈，始
      會啟動相機拍照採證，而車輛在綠燈時輾壓感應線圈，並
      不會啟動相機拍照採證，此乃機器正常運作下必然之理。
      從而，異議人所有之車輛既於號誌轉換為紅燈後遭感應拍
      攝，顯見其在紅燈時始輾壓感應線圈，足徵異議人所有之
      車輛有闖越紅燈之違規行為甚明。至該2 張採證照片上之
      「１Ｙ５0 」數據，應係指紅燈號誌亮起前，已有5.0 秒
      之黃燈緩衝時間，用以提醒駕駛人注意號誌轉換，本件異
      議人駛壓停止線當時，紅燈既早已亮起（即黃燈號誌熄滅
      後，紅燈號誌亮起時間已達1 點2 秒時），表示已不得超
      越停止線或進入路口，本件違規事證明確，原處分機關所
      為裁罰，洵屬有據。
五、綜上所述，異議人確有於上開時地，行經有燈光號誌管制之
    交岔路口闖紅燈之違規行為，原處分機關因而依道路交通管
    理處罰條例第53條第1 項、第63條第1 項第3 款（原處分漏
    載第3 款），違反道路交通管理事件統一裁罰基準表之規定
    ，裁處異議人罰鍰2,700 元，並記違規點數3 點，核無違法
    失當之處，異議人空言指摘號誌燈異常，求予撤銷免罰，顯
    無理由，應予駁回。
據上論斷，應依道路交通案件處理辦法第19條，裁定如主文。
中    華    民    國    99    年    8    月    17    日
                  交通法庭法  官  楊台清
以上正本證明與原本無異。
如不服本裁定，應於裁定送達後5日內向本院提出抗告狀。
                          書記官  劉子豪
中    華    民    國    99    年    8     月    17    日

司法院資訊處製作；財團法人民間司法改革基金會備份。
